# 采用自购+ 融租方式购买某项资产如何入账

提问人：sunday_311 时间：2022-10-11 10:21:54
陈版您好：
详请教一个问题
公司目前想引进一项资产，但因为资金有限，且该资产供应商年底要提价20%，因此公司想在提价前购入，该资产由两部分组成，主机加辅机，但是两部分拆分开无法单独计价也无法单独使用，一定要拼在一起才能使用
方式一：
考虑采用自购15%，然后另外85%以融资租赁的形式引进，据了解，该资产权属应该会登记在融租公司，之后等公司资金宽裕后，会向融租公司提前回购。
按照现在的新租赁准则，会计上应怎样处理呢？
我个人认为：资产整体应该还是入使用权资产？计价按：15%自购+85%折现，然后租赁负债就是85%部分，是否准确？
方式二：
先融资租赁该资产的70%（主机部分），等后期公司资金宽裕，再提前回购并支付另外的30%（辅机部分），如果这样的话，因为主机部分无法单独使用，并不能在未来给公司带来经济利益流入，如果按70%折现入使用权资产并开始计提折旧是否不太合理？可否入在建工程呢？
麻烦陈版解惑~也欢迎各位同仁一起探讨

回答人：chenyiwei
实务中很多交易名为“融资租赁直租”，但在租赁开始日该租赁标的资产尚处于在建状态（或者仅签订了资产购建合同），租赁公司（出租人）从未取得对资产的控制权，也不承担向承租人交付租赁资产的义务，租赁资产的控制权由供应商直接转移给承租人。因此，该交易名为直租，但实质上与售后回租构成融资租赁的情形类似，本质上是承租人以租赁资产（租赁开始日尚处于在建状态）为抵押向出租人（租赁公司）获取融资。出租人以向供应商支付部分购买价款的方式向承租人提供融资，后续承租人支付租金相当于还本付息。针对这类业务模式（我们理解题干中的租赁也是这种情况），建议参照“售后租回交易中的资产转让不属于销售”的情形处理，即不确认使用权资产和租赁负债，而是正常确认在建工程，达到预定可使用状态后转固；将租赁公司代承租人支付的资产购建款项确认为金融负债而不是租赁负债。我们理解这样操作更能反映交易的经济实质，逻辑更清晰，也更为简便。
即，该交易就视同分期付款购建固定资产。本企业自身付款和租赁公司代付款金额的合计数即为固定资产成本（先通过在建工程核算，完工后转固），租赁公司代付的款项确认为长期应付款，后续支付租金作为该笔长期应付款的还本付息处理。也就是和此前原准则下的融资租赁类似。

提问人：sunday_311 时间：2022-10-17 17:43:55
陈老师，感谢您的答疑
还想补充请教一下：
方法一中，其实15%和85%的部分是同时支付的，即15%公司出，85%融资租赁公司出，但是资产是一同引进的，引进后也可以直接使用了，这种情况是否应该在引进时就确认资产及负债？

回答人：chenyiwei
可以。

提问人：sunday_311 时间：2022-10-20 15:28:02
那资产是不是进“使用权资产”，负债是“租赁负债”？等回购后再转入固定资产及长期应付款

回答人：chenyiwei
资产直接进在建工程，负债直接进金融负债（如长期应付款），而不是回购后再转入固定资产和长期应付款。

提问人：冰 壶 亮 剑 时间：2022-11-17 15:55:25
假设合同未约定回购，是否仍然可以按照上述思路处理呢？请教陈老师

回答人：chenyiwei
不回购情况下，会计处理也类似。大概率是续租使用。